臺灣宜蘭地方法院刑事判決　　　　　　　　　　　　　　九十年度易字第五八九號
　　公　訴　人　臺灣宜蘭地方法院檢察署檢察官
　　被　　　告　乙○○
　　被　　　告　丙○○
右列被告因傷害等案件，經檢察官提起公訴（九十年度偵字第一三二號、第六一四號
），本院判決如左：
    主  文
丙○○傷害人之身體，處罰金貳仟伍佰元，如易服勞役，以參佰元折算壹日；又公然
侮辱，處罰金伍佰元，如易服勞役，以參佰元折算壹日；應執行罰金參仟元，如易服
勞役以參佰元折算壹日。
乙○○無罪。
    事  實
一、乙○○、丙○○二人，於民國八十九年九月六日上午六時十分許，在宜蘭縣宜蘭
    市○○路○段觀光市場水果攤前，因購買水果細故發生口角，丙○○以「幹你娘
    」公然辱罵乙○○後，乙○○憤而持柺杖欲敲打丙○○但未成傷，丙○○則另基
    於傷害之犯意，徒手抓住乙○○之柺杖，於拉扯中傷害乙○○，致乙○○受有右
    臉擦傷一處（０‧五×０‧五公分）及右手臂擦傷一處（一×０‧三公分）等傷
    害。
二、案經乙○○訴由宜蘭縣警察局宜蘭分局報告臺灣宜蘭地方法院檢察署檢察官偵查
    起訴。
    理  由
甲、有罪部分：
一、訊據被告丙○○矢口否認有何傷害及公然侮辱等犯行，辯稱：當時伊偕妻子楊盧
    美子到水果攤時，乙○○已經在那裡買水果要秤重，伊覺得已經足夠了，乙○○
    仍認為不夠，二人就發生爭執，伊說他不識好歹等語後，乙○○就拿柺杖要打伊
    ，並把伊太太推倒在地，伊為了反抗搶下柺杖，並未毆打乙○○，乙○○的眼鏡
    毀損與伊亦沒有關係云云。惟查：
    （一）被告丙○○以「幹你娘」等語公然辱罵被告乙○○等情，業經被告丙○○
          於警局初訊中均供承不諱，並據被告乙○○指訴綦詳，被告丙○○雖於本
          院審理中陳稱未曾辱罵被告乙○○，然於本院訊問時曾多次脫口而出，顯
          見被告丙○○應有辱罵被告乙○○之事實，徵諸案重初供之法則，被告楊
          天泉公然侮辱被告乙○○之犯行應堪認定。
    （二）右揭被告丙○○傷害被告乙○○之犯罪事實，業經告乙○○於警訊、偵查
          及本院審理中指訴甚明，並有診斷證明書書一紙附卷可稽，證人甲○即水
          果攤老闆雖屢經合法傳訊未到庭作證，然據其於偵查中證稱：當時乙○○
          就說讓我看一下，丙○○說夠了夠了，後來他們互相推扯……當時人很多
          ，我有勸架等語（見偵查卷第二十八頁），足證被告丙○○確因為搶下柺
          杖而傷及被告乙○○等情屬實。另觀諸被告乙○○所受傷害係右臉擦傷一
          處（０‧五×０‧五公分）及右手臂擦傷一處（一×０‧三公分）等傷害
          ，容非自傷行為，顯係拉扯推打而造成之傷害，核與被告丙○○本院審理
          中自承案發當日曾欲搶下柺杖等語相符（見本院九十年十一月二十三日訊
          問筆錄），從而被告丙○○之辯稱未足可採，被告丙○○傷害被告乙○○
          之犯行堪予認定。
二、核被告丙○○所為係犯刑法第三百零九條公然侮辱罪、第二百七十七條第一項之
    傷害罪。查被告丙○○係買水果秤重與被告乙○○發生口角，進而出手傷害，顯
    係另起傷害犯意，是被告丙○○所犯上開二罪，犯意各別，行為互殊，應分論併
    罰，公訴人認被告丙○○所犯上開罪名間，有方法結果之牽連關係，為牽連犯，
    尚有誤會。爰審酌被告丙○○年歲已高，因細故與人拉扯，惟念被告乙○○其所
    受傷害概為紅腫擦傷等均非嚴重，且係一時口角衝動而為犯罪動機、目的尚單純
    等一切情狀，分別量處如主文所示之刑，並各諭知易服勞役之折算標準，並酌定
    應執行刑，及諭知易服勞役之折算標準，以示懲儆。
三、公訴意旨另以：被告丙○○於右揭時、地公然侮辱、傷害被告乙○○後，復毀損
    被告乙○○當時所配戴之眼鏡一副，致令不堪用，足生損害於被告乙○○，因認
    被告丙○○犯刑法第三百五十四條毀損罪嫌等語。惟按毀損係指對物有破壞、丟
    棄或改變物之外觀形貌而足以減低或喪失其效用或價值之行為，如減低或喪失其
    效用之行為未致令該物不堪使用，則仍不得以毀損之罪相繩。查被告乙○○當時
    所配戴之眼鏡，經本院當庭勘驗受損情形之結果，僅有鏡架輕微扭曲擴張，外型
    仍稱完整，未有其他損壞（見本院九十一年一月八日審理筆錄），實未達喪失其
    原有效用及價值，且致令不堪使用之程度，其毀損犯行不能證明，公訴人認此部
    分涉有毀損罪嫌即有未合，此外復查無其他證據足以證明公訴人所指此部分之犯
    行，惟公訴人認此部分與前揭論罪科刑之公然侮辱、傷害部分等事實，有牽連犯
    之裁判上一罪關係，是本院爰不另為無罪之諭知，附此敘明。至扣案之眼鏡，因
    毀損部分不能證明犯罪，且非被告丙○○所有及供犯罪所用之物，無從併予宣告
    沒收，並敘明之。
乙、無罪部分：
一、公訴意旨另以：被告乙○○於右揭時、地，因與被告丙○○發生口角，進而基於
    傷害犯意以柺杖毆打被告丙○○，致被告丙○○手腳受有傷害，因認被告乙○○
    亦涉有刑法第二百七十七條第一項傷害罪嫌等語。
二、按犯罪事實應依證據認定之，無證據不得推定其犯罪事實，刑事訴訟法第一百五
    十四條定有明文。又告訴人之告訴，係以使被告受刑事訴追為目的，是其陳述是
    否與事實相符，仍應調查其他證據以資審認，此有最高法院五十二年臺上字第一
    三○○號判例意旨可憑。經核公訴意旨認被告乙○○涉有右揭犯行，係以被告丙
    ○○之指訴及證人楊盧美子之證言，推論被告丙○○當時亦受有相類傷害為其主
    要論據。
三、訊據被告乙○○堅決否認涉有右揭公訴意旨所指犯行，辯稱：伊是因為被告丙○
    ○先罵人、打人，伊才拿柺杖要打人，結果丙○○就馬上搶下柺杖，伊沒有機會
    傷害到他等語。經查被告丙○○雖指訴被告乙○○持柺杖毆打伊，然告訴人即被
    告丙○○並未提出診斷證明書等受傷證明，公訴人僅憑二人互有拉扯即推論告訴
    人即被告丙○○受有相類擦傷，稍嫌速斷，又證人楊盧美子於偵查中雖證稱雙方
    當時互有拉扯，惟尚難據此即認告訴人即被告丙○○於拉扯中受有傷害，況證人
    即事後到場處理之員警吳德財到庭結證稱：當時是開巡邏車聽聞有人打架才趕到
    現場，到現場時，僅剩被告乙○○在現場，被告乙○○有當場表明他剛剛被打，
    我則追過去找到丙○○正攙扶太太往前走，丙○○有說他太太跌倒，就我目視我
    沒有看到丙○○手腳有受傷，他也沒有說他自己有受傷，只有說他太太受傷，乙
    ○○有說他受傷，並指他右臉戴眼鏡的地方有受傷，且說他眼鏡壞掉等語（見本
    院九十年十二月二十一日、九十一年一月八日訊問筆錄），衡諸常情，如一般人
    遭到毆打，必會立即向路上警員報案求援，何以被告丙○○僅向員警陳稱其妻子
    楊盧美子倒地，而未表明自身易受有傷害？且案發時間時值九月，天氣尚未轉冷
    ，均應穿著短袖輕薄上衣，如被告丙○○遭毆傷，自外觀目視應可看出，然員警
    並未看出告訴人即被告丙○○手腳受有傷害，是在無其他證據佐憑之情況下，尚
    難僅憑告訴人即被告丙○○之指訴即遽予推論被告乙○○有傷害之犯行，此外，
    復查無其他積極證據足以證明被告乙○○何有傷害情事，是本件不能證明被告乙
    ○○犯罪，本院自應依法諭知無罪之判決。
據上論斷，應依刑事訴訟法第二百九十九條第一項前段、第三百零一條第一項，刑法
第二百七十七條第一項、第三百零九條第一項、第四十二條第二項、第五十一條第七
款，罰金罰鍰提高標準條例第一條前段、第二條，判決如主文。
本案經檢察官張鳳清到庭執行職務。
中        華       民      國    九   十   一     年   一  月  二十二   日
                                  臺灣宜蘭地方法院刑事第二庭
                                          審判長法  官
                                                法  官
                                                法  官
右正本證明與原本無異。
如不服本判決，應於判決送達後十日內向本院提出上訴狀。
                                          書記官
中         華       民      國    九  十   一       年  一 月   二 十 二日
附錄本案論罪科刑法條全文：
刑法第二百七十七條第一項
傷害人之身體或健康者，處三年以下有期徒刑，拘役或一千元以下罰金。
犯前項之罪，因而致人於死者，處無期徒或七年以上有期徒刑，致重傷者，處三年以
上、十年以下有期徒刑。
刑法第三百零九條
公然侮辱人者，處拘役或三百元以下罰金。
以強暴犯前項之罪者，處一年以下有期徒刑、拘役或五百元以下罰金。
刑法第三百五十四條
毀棄、損壞前二條以外之他人之物或令致不堪用，足以生損害於公眾或他
人者，處二年以下有期徒刑、拘役或五百元以下罰金。
